臺灣高雄地方法院刑事判決　　　　　 96年度交簡上字第115號
上　訴　人
即　被　告　庚○○
上列上訴人因過失傷害案件，不服本院交通法庭民國96年2 月27
日96年度交簡字第132 號第一審簡易判決（聲請簡易判決處刑
案號：臺灣高雄地方法院檢察署96年度調偵字第1190號），提起
上訴，本院管轄之第二審合議庭判決如下：
    主  文
原判決撤銷。
庚○○犯過失傷害罪，處有期徒刑月，如易科罰金，以銀元
佰元（即新臺幣玖佰元）折算壹日。減為有期徒刑壹月又拾伍日
，如易科罰金，以銀元佰元（即新臺幣玖佰元）折算壹日。緩
刑貳年。
    事  實
一、庚○○於民國95年4 月5 日晚間10時許，駕駛車號ZG-7652
    號自用小客車，沿高雄縣燕巢鄉○○路由東往西方向行駛，
    於同日晚間10時48分許，行經上開路段與大成路交岔路口處
    ，原應注意駕駛人駕駛汽車，其行車速度應依標誌規定，行
    駛至交岔路口時，並應遵守燈光號誌，及減速慢行，作隨時
    停車之準備，以避免危險之發生，依當時天候晴，夜間有照
    明，路面狀況乾燥、無缺陷、障礙物，視距良好、閃光號誌
    正常等情況，並無不能注意情事，竟疏未注意，貿然以超越
    速限60公里之80公里速度超速行駛，並闖越上開路口紅燈，
    適有無照且酒後已處於不能安全駕駛動力交通工具狀態之丁○○，騎乘車號VXW-986 號重型機車，沿大仁路由西往東方
    向行駛至上開路口欲左轉大成路時，因酒後注意力及控制力
    減弱，亦疏未注意車前狀況，二車因而發生碰撞，造成丁○○人車倒地，受有左脛腓骨骨折、右股骨頸骨折、多處擦傷
    等傷害，經警獲報發生車禍但未報明肇事人姓名而前往現場
    處理時，因庚○○留在現場當場承認為肇事人，始獲悉上情
    。
二、案經丁○○訴由高雄縣政府警察局岡山分局報請臺灣高雄地
    方法院檢察署檢察官偵查起訴。
    理  由
壹、證據能力部分：
    按被告以外之人於審判外之言詞或書面陳述，除法律有規定
    者外，不得作為證據，刑事訴訟法第159 條第1 項定有明文
    ，此即學理上所稱之「傳聞證據排除法則」，而依上開法律
    規定，傳聞證據原則上固無證據能力，但如法律別有規定者
    ，即例外認有證據能力。又按被告以外之人於審判外之陳述
    ，雖不符同法第159 條之1 至之4 之規定，而經當事人於審
    判程式同意作為證據，法院審酌該言詞陳述或書面陳述作成
    時之情況，認為適當者，亦得為證據，同法第159 條之5 第
    1 項定有明文。查本判決下列所引用之道路交通事故調查報
    告表，屬於審判外之陳述，為傳聞證據，惟上開證據經被告
    、檢察官於本院審理中同意作為證據，本院審酌該等傳聞證
    據作成時之狀況，並無不宜作為證據之情形，依前開說明，
    亦得作為證據。
貳、實體部分：
一、訊據上訴人即被告庚○○固坦承有過失傷害犯行，惟辯稱：
    伊沒有闖紅燈、不知道有沒有超速，僅有小部分過失，告訴
    人丁○○沒開大燈、酒醉駕車、無照駕駛方為事故發生原因
    云云。經查：
（一）被告駕駛上開車輛於上揭時、地，與告訴人騎乘之機車發
      生擦撞，造成告訴人受有上開傷害後，被告於警到場尚不
      知肇事人姓名時，自承為肇事人，及告訴人無照駕駛，送
      醫後接受檢測，其呼氣酒精濃度相當於每公升1.46毫克等
      情，業經告訴人坦承在卷，並有道路交通事故調查報告表
      、現場圖各1 份及現場照片20張、義大醫院診斷證明書、
      血液酒精濃度檢測報告、舉發違反道路交通管理事件通知
      單、高雄縣政府警察局岡山分局交通事故肇事人自首記錄
      表各1 份附卷可稽，此部分事實堪認為真。
（二）至事故發生時，被告是否有超速一情，被告雖辯稱：我沒
      有看時速表，我憑感覺是80公里，不知道有無超速等語，
      然查被告於警詢及偵查中之供述，均稱其當時時速約為80
      公里，有岡山分局道路事故談話紀錄表及95年7 月28 日
      偵查訊問筆錄附卷可憑，核與證人即當時坐在被告車上副
      駕駛座之戊○○證述相符，復徵之上開道路事故談話記錄
      表作成時間為95年4 月16日，離事故發生時日甚近，當時
      被告記憶仍新，其於警詢、偵訊中之供述自較接近真實，
      堪認被告當時車速確為80公里，又肇事路段限速為60公里
      ，有道路交通事故調查報告表（一）附卷可稽，被告當時
      車速顯超越該路段60公里之限速一情，堪可認定。
（三）又被告是否有闖越紅燈一節，參諸本院96年7 月20日履勘
      現場後，高雄縣政府警察局岡山分局車禍處理小組警員簡
      政冠繪製之事故現場圖（見簡上字卷第49頁），其上標有
      事故現場之號誌及證人相關位置，分述如下：
１.  被告辯稱：其遠遠看到車禍現場前一支紅綠燈（位於大仁
     路21-1號前，下稱號誌A）還在紅燈，就先減速，而快到紅
     綠燈下時，因該支紅綠燈已經變綠燈而通過，但車禍現場
     那支紅綠燈（位於大仁路與大成路口，下稱號誌B） 還沒
     變綠，所以其減速準備停車，大約5 秒後該紅綠燈變綠燈
     ，其直接通過後才撞上告訴人云云。查號誌A 之綠燈秒數
     為55秒，號誌B 之綠燈秒數為50秒，兩者間確存在有5 秒
     鐘之秒差一節，業經高雄縣政府警察局以96年8 月2 日高
     縣警交字第0960082378號函回覆在卷，堪認為真。然衡諸
     當日位於號誌A 前方之證人甲○○之證述：事故發生時，
     其聽到碰撞聲，隔1 、2 秒後馬上起來看紅綠燈，當時號
     誌A 為紅燈等語觀之，號誌A 與號誌B 之間相距僅有89.6
     公尺，事故發生點離號誌B 亦約僅17.7公尺，有道路交通
     事故現場圖附卷可參，被告通過號誌A 之際，若號誌A 如
     其所辯剛轉為綠燈，以其時速高達80公里之速率推算，事
     故發生後1 、2 秒後，號誌A 之燈號應仍為綠燈，方符常
     情，被告所辯係與證人甲○○所述有所扞格，已有可疑。
２.  又證人即告訴人丁○○證述：當日其左轉時所看之號誌為
     大仁路東向西，沒有過大成路之交通號誌（即號誌B） ，
     當時燈號為紅燈；係與當時站在大仁路40號之證人己○○
     證述：事故發生時，其所看的號誌是大成路看過去正對大
     仁路之號誌（即大成路南北向號誌），當時燈號為綠燈等
     語互核相符，參以證人己○○、甲○○與被告既無夙怨，
     衡情應無甘冒偽證刑責故為虛偽證詞之動機，其證言自屬
     可信，堪認事故發生時，大成路南北向號誌為綠燈、大仁
     路東西向號誌確為紅燈無誤。又證人即當時坐在被告車上
     副駕駛座之戊○○及後座之乙○○均證述：事故發生時，
     其等均正在說話，沒注意到號誌等語，是其等證詞均難據
     為有利於被告之認定。綜上，被告所辯純係卸責之詞，殊
     無可採，其確有闖越紅燈一事，堪可認定。
（四）至被告雖辯稱告訴人未開大燈云云，惟其為告訴人所否認
      ，又證人戊○○、乙○○僅證稱事故發生時，其看到一個
      黑影，就撞上告訴人等語，參以渠等當時正在說話，並未
      專心注意車前狀況，其證詞復不足以作為認定告訴人未開
      大燈之依據，此外，亦無其他證據可佐上情，此部分尚屬
      不能證明，並此敘明。
二、按行車速度，應依速限標誌或標線之規定；汽車行駛至交岔
    路口，其行進應遵守燈光號誌，及減速慢行，作隨時停車之
    準備，以避免危險之發生，道路交通安全規則第93 條 第1
    項、第102 條第1 項第1 款分別定有明文。本案被告既有超
    速及闖越紅燈之情事，已如前述，其有過失至明，縱告訴人
    與有過失，亦不能解免被告之過失責任，又被告過失行為與
    告訴人之傷害間確有因果關係，本件事證明確，被告過失傷
    害之犯行堪以認定，應予依法論科。
三、新舊法比較部分：
（一）被告行為後，於94年2 月2 日修正公布之刑法，已自95年
      7 月1 日起施行。其中修正後刑法第2 條之規定，乃係關
      於新舊法比較適用之準據法，其本身無關行為可罰性要件
      之變更，故於95年7 月1 日刑法修正施行後，如有涉及比
      較新舊法之問題，即應逕依修正後刑法第2 條第1 項規定
      ，為「從舊從輕」之比較（最高法院95年度第8 次刑事庭
      會議決議意旨參照）。經查：
1.    刑法第284條第1項雖未修正，然於上開刑法及其施行法修
      正施行前，依罰金罰鍰提高標準條例第1 條前段規定，刑
      法第284 條第1 項所定罰金刑部分之法定刑度「銀元500
      元以下」提高為銀元5000元即新臺幣15000 元以下，最低
      刑度則依修正前刑法第33條第5 款規定，應為銀元1 元即
      新臺幣3元以上。嗣因刑法施行法第1 之1 條第2 項已增
      訂：「中華民國94年1 月7 日刑法修正施行後，刑法分則
      所定罰金之貨幣單位為新臺幣；94年1 月7 日刑法修正時
      ，刑法分則編未修正之條文定有罰金者，自94年1 月7 日
      刑法修正施行後，就其所定數額提高為30倍，但72年6 月
      26日至94年1 月7 日新增或修正之條文，就其所定數額提
      高為3 倍。」而此規定係在替代罰金罰鍰提高標準條例
      部分條文，與適用罰金罰鍰提高標準條例之結果相同，對
      於被告而言並不發生有利或不利之問題，僅係將貨幣單位
      由銀元改為新臺幣，並非法律變更刑度之條文，當無須就
      新舊法比較，應逕適用之（臺灣高等法院暨所屬法院95年
      法律座談會刑事類提案第17號研討結果參照）。又修正後
      刑法第33條第5 款亦已將罰金刑調整為新臺幣1000元以上
      ，以100 元計算，故依前述標準換算，修正後刑法第284
      條第1 項之罰金刑法定刑度已變更為「新臺幣15000 元以
      下、1000元以上」，是比較修正前後刑度結果，修正後之
      規定對被告並非較為有利。
2.    關於被告自首部分，修正前刑法第62條規定「對於未發覺
      之罪自首而受裁判者，減輕其刑。但有特別規定者，依其
      規定」，修正後刑法第62條則規定「對於未發覺之罪自首
      而受裁判者，得減輕其刑。但有特別規定者，依其規定」
      ，比較新舊法之結果，應以舊法較有利於被告。
3.    是綜其全部罪刑之結果而為比較後，應依刑法第2 條第1
      項前段規定，適用修正施行前刑法相關規定，予以論處。
（二）又被告行為時之易科罰金折算標準，依修正前刑法第41
      條第1 項、修正前罰金罰鍰提高標準條例第2 條前段（現
      已刪除）規定，就其原定數額提高為100 倍折算1 日，則
      本案被告行為時之易科罰金折算標準，應以銀元100 元（
      即新臺幣300 元）以上300 元（即新臺幣900 元）以下折
      算1 日。惟95年7 月1 日修正公布施行之刑法第41條第1
      項前段則規定：「犯最重本刑為5 年以下有期徒刑以下之
      刑之罪，而受6 個月以下有期徒刑或拘役之宣告者，得以
      新臺幣1000元、2000元或3000元折算1 日，易科罰金。」
      比較修正前後之易科罰金折算標準，以95年7 月1 日修正
      公布施行前之規定，較有利於被告，則應依刑法第2 條第
      1 項前段，適用修正前刑法第41條第1 項前段之規定。
（三）另按犯罪在新法施行前，新法施行後，緩刑之宣告，一律
      應適用修正後刑法第74條之規定，有最高法院95年5 月23
      日95年度第8 次刑事庭會議可資參照，是被告犯罪時間雖
      在刑法修正施行前，仍應適用現行刑法第74條第1項 第1
      款之規定。
四、論罪科刑部分：
（一）核被告所為，係犯刑法第284 條第1 項前段之過失傷害罪
      。其肇事後，經警獲報發生車禍但未報明肇事人姓名而前
      往現場處理時，被告留在現場並當場承認為肇事人而受裁
      判等情，有道路交通事故肇事人自首記錄表在卷可參，應
      依修正前刑法第62條前段規定減輕其刑。
（二）原審為科刑之判決，固非無見，然原審判決中未見其依刑
      法第57條為刑之審酌即遽予科刑，實有未當，且被告所犯
      時間均在96年4 月24日以前，合於中華民國96年罪犯減刑
      條例第2 條第1 項第3 款減刑規定，原審未及依法減刑，
      亦有未洽，上訴人上訴雖無理由，然原判決既有可議，自
      應予以撤銷改判。爰審酌被告素行良好，無前科記錄，有
      臺灣高等法院被告前案記錄表1 份在卷可佐，又其犯後已
      坦承部分犯行，尚有悔意，而被害人即告訴人除酒醉駕車
      ，尚有無照駕車等違規行為，業經其自承在卷，堪認其對
      事故之發生亦負有過失責任等一切情狀，量處如主文所示
      之刑，並諭知易科罰金之折算標準。又查被告犯罪行為時
      間，均在96年4 月24日以前，核符中華民國96年罪犯減刑
      條例第2 條第1 項第3 款規定，均應減其宣告刑2 分之1
      如主文所示，並諭知易科罰金之折算標準。查被告並無前
      科，已如前述，並斟酌其於審理終結前坦承過失，犯後態
      度尚佳，犯後已知悔悟，並有與告訴人和解之意願等情，
      認被告經此偵、審程序及刑之宣告，應知所警惕，而無再
      犯之虞，認對其宣告之刑以暫不執行為適當，爰依刑法第
      74條第1 項第1 款之規定，併予宣告緩刑2 年，以啟自新
      。
據上論斷，應依刑事訴訟法第455 條之1 第1 項、第3 項、第36
9條第1項前段、第364條、第299條第1項前段，刑法第2條第1項
前段、第284 條第1 項前段，第74條第1 項第1 款，修正前刑法
第41條第1 項前段，第62條前段，廢止前罰金罰鍰提高標準條例
第2 條，現行法規所定貨幣單位折算新臺幣條例第2 條，中華民
國96年罪犯減刑條例第2 條第1 項第3款 、第7 條，判決如主文
。
本案經檢察官丙○○到庭執行職務。
中　　華　　民　　國　　96　　年　　10　　月　　17　　日
                  刑事第一庭 審判長     法  官 陳明富
                                        法  官 王淑惠
                                        法  官 張琬如
以上正本證明與原本無異。
不得上訴。
中　　華　　民　　國　　96　　年　　10　　月　　17　　日
　　　　　　　　　　　　　　　　　　　　書記官 劉甄庭
附錄法條：
中華民國刑法第284條第1項前段
(過失傷害罪)
因過失傷害人者，處 6 月以下有期徒刑、拘役或 500 元以下罰
金。
